臺灣高等法院臺南分院民事裁定
108年度上字第227號
上  訴  人  林育華  
            林淑楨  
            林采櫻  
共      同
訴訟代理人  陳香如律師
上列上訴人等與被上訴人彭秀梅間請求確認通行權事件，對於中
華民國109年12月17日本院第二審判決（108年度上字第227號）
，提起上訴，本院裁定如下：
    主  文
上訴人應於收受本裁定七日內，繳納第三審裁判費新臺幣貳萬陸
仟零貳元。
    理  由
一、按向第三審法院上訴，應依民事訴訟法第77條之16規定繳納
    裁判費，此為必須具備之程式。又上訴不合程式或有其他不
    合法之情形而可以補正者，原第二審法院應定期間命其補正
    ，如不於期間內補正，應以裁定駁回之；民事訴訟法第481
    條、第442條第2項定有明文。次按民法第787條第1項所定之
    通行權，其主要目的不僅在調和土地所有人間之利害關係，
    且在充分發揮袋地之經濟效用，以促進物盡其用之社會整體
    利益。是鄰地通行權之行使，在土地所有人方面，為其所有
    權之擴張，在鄰地所有人方面，其所有權則因而受限制，參
    照民事訴訟費用法第9條（即現行民事訴訟法第77條之5）規
    定之法意，鄰地通行權訴訟標的之價額，如主張通行權之人
    為原告，應以其土地因通行鄰地所增價額為準；如否認通行
    權之人為原告，則以其土地因被通行所減價額為準（最高法
    院78年台抗字第355號判例參照）。惟若無法判斷原告因通
    行鄰地所增價額，則依民事訴訟法第77條之12規定，認屬訴
    訟標的價額不能核定之情形定之（最高法院104年度台抗字
    第528號裁定參照）。
二、本件上訴人等對於民國109年12月17日本院108年度上字第22
    7號第二審判決，提起上訴，惟未據繳納裁判費。查本件訴
    訟標的價額，依上揭說明，被上訴人即原審原告就鄰地通行
    權訴訟標的之價額，本應以其土地因通行鄰地所增價額為準
    ；惟本件被上訴人其土地因通行鄰地所增價額不能核定，爰
    依民事訴訟法第77條之12規定，自應以同法第466條所定不
    得上訴第三審之最高利益額數加十分之一即新臺幣（下同）
    165萬元定之，即應徵第三審裁判費26,002元（至被上訴人
    於原審溢繳部分應依法退還）。茲命上訴人等於收受本裁定
    正本7日內補正，如未依限補正，即駁回其上訴。
三、爰裁定如主文。 
中　　華　　民　　國　　110 　年　　3 　　月　　2 　　日
                  民事第三庭    審判長法  官  張世展 

                                      法  官  黃佩韻

                                      法  官  莊俊華　　
上為正本係照原本作成。
如對本裁定就核定訴訟標的價額提起抗告，須於本裁定送達後十
日內向本院提出抗告狀（需附繕本），並應繳納抗告費新台幣一
千元。其餘命補正部分，不得抗告。
中　　華　　民　　國　　110 　年　　3 　　月　　2 　　日

                                      書記官  劉素玲